【裁判字號】    98,消債更,222
【裁判日期】    980731
【裁判案由】    更生事件
【裁判全文】
臺灣士林地方法院民事裁定           98年度消債更字第222號
債  務  人  甲○○
                        號B1.
上列當事人聲請更生事件，本院裁定如下：
    主  文
更生之聲請駁回。
聲請費用由聲請人負擔。
    理  由
一、按聲請更生不合程式或不備其他要件者，除有得補正情形外
    ，法院應以裁定駁回之。又債務人對於金融機構因消費借貸
    、自用住宅借款、信用卡或現金卡契約而負債務，在聲請更
    生或清算前，應提出債權人清冊，以書面向最大債權金融機
    構請求協商債務清償方案，並表明共同協商之意旨；債務人
    為前項請求時，視為同意或授權受請求之金融機構，得向稅
    捐或其他機關、團體查詢其財產、收入、業務及信用狀況；
    自債務人提出協商請求之翌日起逾30日不開始協商，或自開
    始協商之翌日起逾90日協商不成立，債務人得逕向法院聲請
    更生或清算（消費者債務清理條例第8 條、第151 條第1 項
    、第2 項、第153 條參照）。如債務人經合法通知卻避不見
    面，協商程序顯亦無從開始，且該協商之無從開始，係可歸
    責於債務人，依誠信原則，債務人亦不得主張已符合消費者
    債務清理條例第153 條規定得逕向法院聲請更生或清算之要
    件（司法院民事廳「消費者債務清理條例相關資料參考手冊
    」第151-152頁參照）
二、本件債務人固主張於消費者債務清理條例施行後，曾以書面
    向最大債權金融機構新加坡商星展銀行股份有限公司（以下
    簡稱：星展銀行）請求共同協商，並提出前置協商申請書（
    影本）為證。惟查，本件經向星展銀行查詢結果，據復：「
    查相對人甲○○於97年10月30日備齊相關資料後，向本行申
    請消債條例前置協商。本行依規定開始相關作業，並於97年
    11月19日以掛號寄出『前置協商開始通知函』，提供180 期
    ，0%利率之分期協議條件，惟遲至98年2 月仍無法與相對人
    聯繫，遂於98年2 月2 日以掛號寄出『前置協商退件通知函
    』，特此陳報。」等語。是依星展銀行陳報內容，債務人與
    債權人間實際上並未進行債務協商，且此一協商無從開始，
    係因3 個餘月期間無法與債務人取得聯繫所致，可歸責於債
    務人之未盡其協力義務。依前揭法條規定及說明，債務人因
    可歸責於己而致協商不成立，依誠實信用原則，非得主張已
    符合消費者債務清理條例第153 條規定，逕向法院聲請更生
    之要件，其聲請自屬不應准許。債務人允宜本最大善意，隨
    時再向包含有擔保債權在內之最大債權銀行申請協商，如確
    因實質協商條件未能合致，再行依法向本院聲請更生。
三、爰裁定如主文。
中    華    民    國    98    年    7     月    31    日
                  民事第二庭  法      官  王本源
上為正本係照原本作成。
如不服本裁定，應於裁定送達後10日內，以書狀向本院提出抗告
，並繳納抗告費新臺幣1 千元。
中    華    民    國    98    年    7     月    31    日
                              書  記  官  周嫣蘋


司法院資訊處製作；財團法人民間司法改革基金會備份。
